臺灣臺中地方法院刑事判決　　　　　　　　　　　　九十三年度交易字第三六三號
　　公　訴　人　臺灣臺中地方法院檢察署檢察官
　　被　　　告　張豔秋
右列被告因過失傷害案件，經檢察官提起公訴（九十三年度偵字第七０七０號），本
院判決如左：
    主    文
張豔秋因過失傷害人，處有期徒刑肆月，如易科罰金，以佰元折算壹日。
    犯罪事實
一、張豔秋於民國九十二年十月十五日二十一時五十五分許，騎乘車號ＵＫＡ—一八
    八號輕型機車，搭載劉麗芳，沿臺中縣沙鹿鎮○○路由北往南方向行駛，行經臺
    中縣沙鹿鎮○○路與東英路之交岔路口處向左迴轉時，本應注意車輛迴轉前，應
    暫停看清無往來車輛始得迴轉，並讓直行車先行，以避免發生碰撞之危險，且依
    當時情形天候晴、路面乾燥無缺陷、亦無障礙物、視距良好，並無不能注意之情
    事，詎竟疏未注意及此，致因煞避不及，而與自對向迎面駛至交岔路口由甲○○
    騎乘，搭載陳佩晴（未據告訴）之車牌號碼ＪＧＥ—一００號重型機車發生碰撞
    ，甲○○因而受有頭部外傷、左耳出血、顱內出血、左耳鈍挫傷併感音性聽障等
    傷害。張豔秋於肇事後，託路人報案，自己則留於現場，於犯罪偵查機關未發覺
    前，自首而接受裁判。
二、案經被害人甲○○訴由臺中縣警察局清水分局報請臺灣臺中地方法院檢察署檢察
    官偵查起訴。
    理    由
一、訊據被告張豔秋固坦承有於上揭時地騎乘機車與告訴人甲○○發生車禍之事實，
    惟矢口否認有何過失傷害之犯行，辯稱：伊有依規定停下來，有顯示方向燈並開
    大燈，且用目測方式，看清對向車道沒有來車之後才迴轉，已完成迴轉動作後，
    告訴人才由後面追撞伊，係告訴人未減速慢行，應負過失責任云云，惟查：右揭
    犯罪事實，業據告訴人甲○○指訴綦詳，並有道路交通事故現場圖、道路交通事
    故調查報告表（一）（二）各一件、診斷證明書二張、照片七張附卷可稽。查若
    被告機車已迴轉完成，而遭告訴人之機車自後追撞，則被告之機車受損部位應在
    車尾方為合理，然依前開道路交通事故現場圖肇事經過摘要欄之記載，兩車係於
    路口發生側撞，被告之機車受損處係在右側中段，告訴人之機車受損處則在車頭
    ，足見確有被告尚未迴轉完成及告訴人不及閃避之情形，被告所辯顯與事實不符
    。且依被告於偵查中所稱：距離大約十餘公尺當時有看見告訴人機車過來（見偵
    卷第廿九頁），足見被告於迴轉前已看到告訴人之機車，其本得待告訴人機車通
    過後再行迴轉。按汽車（含機車）迴車前應暫停並顯示左轉燈光或手勢，看清無
    往來車輛，並注意行人通過，始得迴轉，道路交通安全規則第一百零六條第五款
    定有明文，被告駕駛車輛自應注意上開道路交通安全規定，其竟疏未注意，未讓
    行駛中之告訴人機車先行，致告訴人因閃避不及，二車發生側撞，肇致本件事故
    ，被告自有過失。而告訴人在行駛當中，對於由對向車道突然迴車而至之被告機
    車確有難以防範之處。況本件經送臺灣省臺中縣區車輛行車事故鑑定委員會及台
    灣省車輛行車事故覆議鑑定委員會鑑定、覆議結果，均認為「被告張豔秋駕駛輕
    機車迴車未讓直行車先行，為肇事原因。甲○○無肇事因素」，有二委員會鑑定
    書及覆議函附卷可稽，告訴人應無過失，被告所辯均無可採。告訴人因本件車禍
    導致頭部外傷、左耳出血、顱內出血（外傷性蜘蛛網膜下腔出血）、左耳鈍挫傷
    併感音性聽障等傷害，有澄清醫院之診斷證明書在卷可稽，且經函查澄清醫院結
    果，認告訴人「甲○○左耳下降五十五分貝為聽力閾質變化，未達一耳聽覺完全
    喪失之程度」，有該醫院九十三年十一月二十六日澄敬字第一八七號函在卷可參
    ，是被告所受傷害非屬重傷害。又被告雖質疑本件診斷證明書之內容真實性，惟
    此部分尚乏證據證明，告訴人之傷勢確實因本件車禍所造成，自不能僅憑被告之
    片面指訴，而排除此證據之真實性，附此敘明。綜上，被告過失駕駛行為，與被
    害人受傷之間，具有相當因果關係，事證明確，被告過失傷害犯行，堪以認定。
二、核被告所為，係犯刑法第二百八十四條第一項前段之過失傷害罪。被告於肇事後
    ，託路人報案，自己並留於現場，於犯罪偵查機關未發覺前，自首而接受裁判。
    業據其陳明在卷，核與被告所搭載之劉麗芳於警詢筆錄中所陳述之報案情形相符
    ，並有被告在現場之照片供參，合於刑法第六十二條前段自首之規定，應依法減
    輕其刑。爰審酌被告之過失程度、所生之危害、肇事後之態度及被告尚未與被害
    人達成民事和解賠償等一切情狀，判處如主文所示之刑，並諭知易科罰金之折算
    標準。
三、依刑事訴訟法第二百九十九條第一項前段、刑法第二百八十四條第一項前段、第
    六十二條前段、第四十一條第一項前段，罰金罰鍰提高標準條例第一條前段、第
    二條，判決如主文。
本案經檢察官乙○○到庭執行職務。
中      華      民      國    九十三    年    十二    月    二十七      日
                                臺灣臺中地方法院交通法庭
                                    審判長法  官  許  金  樹
                                          法  官  張  清  洲
                                          法  官  王  靜  秋
右正本證明與原本無異
如不服本判決，應於送達後十日內向本院提出上訴狀，上訴於臺灣高等法院臺中分
院（須附繕本）。
                                          書記官
中      華      民      國    九十三    年    十二    月    二十七      日
附錄論罪科刑法條
刑法第二百八十四條第一項
    因過失傷害人者，處六月以下有期徒刑、拘役或五百元以下罰金。致重傷者，處
    一年以下有期徒刑、拘役或五百元以下罰金。
